【裁判字號】    96,易,5894
【裁判日期】    970129
【裁判案由】    竊盜
【裁判全文】
臺灣臺中地方法院刑事判決              96年度易字第5894號
公  訴  人  臺灣臺中地方法院檢察署檢察官
被      告  丙○○
                    （另案在臺灣臺中監獄執行中）
上列被告因竊盜案件，經檢察官提起公訴（95年度偵字第28777
號），本院判決如下：
    主  文
丙○○無罪。
    理  由
一、公訴意旨略以：被告丙○○意圖為自己不法之所有，於民國
    95年10月7日上午6時30分許（公訴檢察官則更正為95年10月
    3日前某日），在臺中縣東勢鎮○○路民安巷27之3號被害人
    乙○○住處，竊取乙○○所有OKWAP牌、MOTOROLA牌手機各1
    支、液晶螢幕顯示器1台。得手後，將OKWAP牌手機販賣與不
    知情之丁○○（經檢察官另案為不起訴處分確定），丁○○
    再委請甲○○申請0000000000門號供丁○○使用，為警循線
    查獲。因認被告涉犯刑法第320條第1項之竊盜罪嫌。
二、按犯罪事實應依證據認定之，無證據不得認定犯罪事實；不
    能證明被告犯罪或其行為不罰者，應諭知無罪之判決，刑事
    訴訟法第154條第2項及第301條第1項分別定有明文。再者，
    認定不利於被告之事實，須依積極證據，茍積極證據不足為
    被告不利事實之認定時，即應為有利於被告之認定，更不必
    有何有利之證據；又認定犯罪事實所憑之證據，雖不以直接
    證據為限，間接證據亦包括在內；然而無論為直接證據或間
    接證據，其為訴訟上之證明，須於通常一般人均不致有所懷
    疑，而得以確信其為真實之程度者，始得據為有罪之認定（
    最高法院30年上字第816號、76年台上字第4986號判例參照
    ）。次按刑事訴訟法第161條已於91年2月8日修正公布，修
    正後同條第1項規定：檢察官就被告犯罪事實，應負舉證責
    任，並指出證明之方法。因此，檢察官對於起訴之犯罪事實
    ，應負提出證據及說服之實質舉證責任。倘其所提出之證據
    ，不足為被告有罪之積極證明，或其闡明之證明方法，無從
    說服法官以形成被告有罪之心證，基於無罪推定之原則，自
    應為被告無罪判決之諭知（最高法院92年台上字第128號判
    例意旨可參）。
三、證據能力：
    按被告以外之人（包括證人、鑑定人、告訴人、被害人及共
    同被告等）於審判外之陳述雖不符刑事訴訟法第159條之1至
    之4等4條之規定，而經當事人於審判程序同意作為證據，法
    院審酌該言詞陳述或書面陳述作成時之情況，認為適當者，
    亦得為證據；當事人、代理人或辯護人於法院調查證據時，
    知有刑事訴訟法第159條第1項不得為證據之情形，而未於言
    詞辯論終結前聲明異議者，視為有前項之同意，同法第159
    條之5定有明文。本件證人甲○○、乙○○、證人即偵查中
    被告丁○○於警詢中之證述，及證人甲○○、丁○○於偵查
    中之證述，其性質雖屬傳聞證據，然業經本院審理時予以提
    示並告以要旨，且各經檢察官及被告等人表示意見，當事人
    已知上述筆錄乃傳聞證據，且均未於言詞辯論終結前對該等
    筆錄內容異議，本院審酌認為以之作為本案之證據亦屬適當
    ，應具有證據能力。
四、公訴人認被告丙○○涉有竊盜犯行，無非係以證人丁○○、
    甲○○之證述、被害人乙○○之證述等資為論據。訊據被告
    堅決否認有上開竊盜之行為，辯稱：伊從來沒有將OKWAP牌
    手機販賣予丁○○，伊沒有竊取乙○○所有OKWAP牌手機等
    財物，伊自95年10月3日起即在台灣臺中監獄執行，不可能
    於同年月7日到乙○○住處竊取財物等語。經查：
  (一)於95年10月7日上午6時30分許，被害人乙○○返回臺中縣東
    勢鎮○○路民安巷27之3號住處，發現其所有之OKWAP牌、MO
    TOROLA牌手機各1支、液晶螢幕顯示器1台遭竊等情，固據證
    人即被害人乙○○於本院審理時證稱：「（你何時發現這三
    樣東西失竊？）就是我報案當日早上我回家時發現，當日是
    禮拜天我是放假回家，我要玩電腦，就看不到螢幕，我要拿
    東西拉一下抽屜，就發現手機也不見了。」、「（你最後看
    到這些東西是何時？）前一個禮拜天9月31日的晚上離開家
    裡之前，因為我在外面工作，平常我住在外面，只有禮拜天
    會回家。」等語（見本院卷第32頁）。惟證人乙○○上開證
    述，僅得證明乙○○失竊之事實，尚難僅憑此即遽行推論被
    告有竊盜之犯行，而為被告不利之認定。
  (二)起訴書認被告係於95年10月7日上午6時30分許，在上址，竊
    取乙○○之財物，惟被告因犯竊盜案件，經法院判決確定後
    ，自95年10月3日起入監執行，有臺灣高等法院被告前案紀
    錄表及臺灣高等法院在監在押全國紀錄表（見本院卷第10頁
    ）各1份附卷可稽，故被告自不可能於入監執行後，再犯本
    件竊盜案件，起訴書認被告於95年10月7日上午6時30分許竊
    取財物，已有未合。雖公訴檢察官於本院審理時，更正被告
    犯罪時間為95年10月3日前某日（見本院卷第16頁），然被
    告究於何時、以何方法竊取乙○○之財物，仍未舉證證明。
    且除失竊之OKWAP牌手機，有證人丁○○、甲○○證述係向
    被告購買外（詳如下述），其他失竊之MOTOROLA牌手機1支
    及液晶螢幕顯示器1台均未查獲，亦無證據足認MOTOROLA牌
    手機、液晶螢幕顯示器為被告持有，是本件是否為被告所為
    ，殊堪啟疑。況縱認上開OKWAP牌手機為被告持有，然被告
    取得上開OKWAP牌手機之原因，可能係他人贈與、收受贓物
    、故買贓物、詐欺取得或侵占。是本件被告如何取得上開OK
    WAP牌手機之原因既有多種可能，而公訴人對所起訴之被告
    竊盜之事實，並未舉證證明，又未證明被告非因其他原因取
    得上開營業小貨車，遽認被告係犯竊盜罪嫌，尚嫌速斷。
  (三)雖證人丁○○於警詢、偵查及本院審理時中均證稱：伊所使
    用之OKWAP牌手機係向被告以新臺幣（下同）1500元購買云
    云，證人甲○○於偵查及本院審理時亦證稱：丁○○使用之
    OKWAP牌手機是向被告以1500元購買，當時伊在場云云，證
    人丁○○、甲○○2人證述一致。但查：
    1.關於丁○○如何向被告購買OKWAP牌手機之過程，證人丁○○於本院審理時證述係經由甲○○介紹而向被告購買，
      其證稱：「朋友甲○○介紹認識，95年10、11月間認識的
      ，因為我向甲○○說我要買手機，甲○○就向我介紹丙○○有手機，我問是自己的還是別人的，他說是自己的。」
      、「（被告如何知道你住何處？）甲○○帶他去的，是甲○○說他朋友有手機要賣，才帶他去的。」云云（見本院
      卷第28、31頁）。然證人甲○○於偵查中證稱：「是丙○○（我都叫他阿吉仔）有一天，在丁○○門口，拿一支電
      話說要賣給丁○○一千元，丁○○看那支手機很新，又有
      照相功能，拿了一千五百元（給）丙○○…」云云（見95
      年度偵字第28777號卷第12頁）；於本院審理時則否認曾
      介紹丁○○向被告購買上開OKWAP牌手機，其證述：「（
      你有無介紹丁○○向被告購買1支手機？）沒有。」、「
      （丁○○使用的行動電話何處得來？）我不知道。」、「
      （丁○○為何向丙○○買手機？）丙○○到丁○○東勢鎮
      ○○路住處門口找丁○○，丁○○就向丙○○購買1支手
      機，至於丁○○為何向丙○○購買手機過程我不知道。」
      云云（見本院卷第67、68、69頁）。故關於購買手機之過
      程，證人丁○○、甲○○證述情節並不一致。參以證人丁○○於警詢及偵查中均僅證述：伊向被告購買手機時，甲○○在場云云，並未證稱係經由甲○○之介紹而向被告購
      買手機，至本院審理時始改稱係經由甲○○之介紹而向被
      告購買手機，衡情倘丁○○果係經甲○○之介紹而向被告
      購買手機，丁○○為證明其取得手機之合法性，自無隱瞞
      其購買收機管道之必要，是證人丁○○證稱係經由甲○○
      之介紹而向被告購買手機云云，顯與事理有違，不足採信
      。
    2.又證人甲○○雖於偵查及本院審理時均證稱：被告出售手
      機予丁○○時，伊在場云云。然證人甲○○於警詢時卻證
      稱：「（該手機丁○○有無告訴你來源？）沒有告訴我，
      該手機是他打電話給我，叫我去他家的房間取得，帶到豐
      原給他使用，再由我去申請門號。」云云（見警卷第6頁
      ），其前後證述不一。再關於買賣過程之價格決定情節，
      證人丁○○證稱：「…他（指丙○○）要賣我一千，因為
      手機很新、很漂亮，所以我拿一千五百元給他…」、「（
      被告只要賣你壹仟元，為何你加到一千五百元？）我想說
      電話有照相的功能電話還很新，當時那支手機外面賣的價
      錢約二千元左右，我不忍心以壹仟元向他買，所以才增加
      五百元給他，因為甲○○告訴我店裡買的話有二千元以上
      的價值。」云云（見本院卷第29、31頁）；證人甲○○則
      為相反之證述：「（丁○○與被告在買賣手機過程中有無
      討價還價？）丙○○出價一千元，丁○○看手機很新就拿
      一千五百元給丙○○。」、「（丙○○為何把價錢提高？
      ）我不知道。」、「（你有無告訴丁○○手機價值二千元
      以上？）沒有。」云云（見本院卷第70頁），證人丁○○
      、甲○○2人關於買賣過程之價格決定情節，亦不一致。
      況質之證人丁○○稱：「（你購買手機為何不到電信行？
      ）我沒有那麼多錢，我很少在店裡買東西，也不曉得會那
      麼麻煩。」云云（見本院卷第30頁），衡情證人丁○○既
      因經濟因素，未在一般交易市場之手機販賣店購買手機，
      而循其他管道購買手機，足認其係貪圖便宜，欲以低價購
      買手機，衡情豈有自行加價之理？此益足認證人丁○○、
      甲○○之證述不實。
    3.再證人丁○○、甲○○2人因案在監執行時而熟識，亦據
      證人甲○○證述在卷（見本院卷第68頁）。且甲○○有多
      次違反毒品危害防制條例案件之前科，又於96間因多次犯
      竊盜案件，經法院分別判處拘役35日、30日、有期徒刑2
      月、2月確定；丁○○亦有多次違反肅清煙毒條例、麻醉
      藥品管理條例案件等前科，復分別於90年、93年、95年間
      犯竊盜案件，先後經法院判處有期徒刑1年2月、8月、拘
      役50日確定，有臺灣高等法院被告前案紀錄表在卷足憑（
      見本院卷第52至63頁）。證人丁○○、甲○○既有多次竊
      盜前科，素行不佳，是其就本件竊盜案件所為證詞之憑信
      性，自較一般證人之證述較低。況關於購買手機之過程、
      買賣過程之價格決定情節等重要事項，其2人證述有上開
      證述不一致或違反事理之瑕疵，實難以證人丁○○、甲○○2人有瑕疵之證述而為被告不利之認定。
五、綜上所述，本件依公訴人所舉之證據及其指出之證明方法，
    尚不足使本院就被告上開幫助詐欺犯行，產生確信之心證。
    此外，復查無其他積極證據足以證明被告確有公訴人所指犯
    行，基於無罪推定之原則，自應為被告無罪之諭知。
六、據上論斷，應依刑事訴訟法第301條第1項，判決如主文。
中    華    民    國    97    年     1    月    29    日
                  刑事第十六庭  法  官  楊文廣
上正本證明與原本無異。
如不服本判決，應於收受送達後10日內向本院提出上訴書狀（應
敘述具體理由並附繕本）。上訴書狀如未敘述理由，應於上訴期
間屆滿後20日內補提理由書於本院。
                                書記官  葉泰濃
中    華    民    國    97    年     1    月    29    日


司法院資訊處製作；財團法人民間司法改革基金會備份。
